臺灣高雄地方法院刑事判決　　　　　　　95年度訴字第3942號
公　訴　人　臺灣高雄地方法院檢察署檢察官
被　　　告　丁○○
　　　　　　　　　　　(
選任辯護人　陳正達律師
　　　　　　許惠珠律師
　　　　　　洪世崇律師
上列被告因強盜等案件，經檢察官提起公訴（95年度偵字第24656號）
，本院判決如下：
    主  文
丁○○意圖為自己不法之所有，攜帶兇器，以強暴至使不能抗拒
，而取他人之物，處有期徒刑柒年陸月，水果刀壹支沒收。又傷
害人之身體，處有期徒刑陸月，水果刀壹支沒收。又以加害生命
之事，恐嚇他人，致生危害於安全，處有期徒刑參月。應執行有
期徒刑捌年，水果刀壹支沒收。
被訴搶奪部分無罪。
    事  實
一、丁○○於民國95年8 月2 日12時30分許，見戊○○駕駛車牌
    號碼C7-9565 號自小客車停放在高雄市○○區○○路與正氣
    街口，竟基於意圖為自己不法所有之犯意，攜帶其所有客觀
    上足以威脅人之生命、身體、安全而為兇器之水果刀1 支，
    打開戊○○上開駕駛自小客車之副駕駛座車門進入車內，以
    左手勒住戊○○脖子，右手持上開水果刀作勢揮砍之強暴方
    法，致戊○○因此不能抗拒，而強盜戊○○置放於上開自小
    客車右前側座位上之牛皮紙袋乙只（內有5 萬元），得手後
    隨即逃逸。適因路人丙○○聽見戊○○呼喊搶劫，隨即騎機
    車將丁○○撞倒欲阻止丁○○脫逃，丁○○竟另基於普通傷
    害之犯意，持上開水果刀揮砍丙○○手臂，致丙○○受有左
    側手腕和前臂撕裂傷等傷害，復基於恐嚇危害安全之犯意，
    對丙○○恫嚇稱：「再靠近就要用刺的」等語，致生危害於
    丙○○生命、身體之安全，使丙○○心生畏懼不敢再追呼而
    逃逸。嗣於95年9 月16日20時30分許，為警循線在高雄市三
    民區○○○路270 巷口查獲，並扣得水果刀1 支、電擊棒1
    支及防狼噴霧劑1 瓶等物。
二、案經高雄市政府警察局三民第二分局移送臺灣高雄地方法院
    檢察署檢察官偵查起訴。
    理  由
壹、程序部分：
  (一)按被告以外之人於審判外之陳述不得作為證據，刑事訴訟法
    第159 條第1 項定有明文。查被告及辯護人對乙○○、戊○○及丙○○之警詢筆錄之證據能力，有所爭執，且公訴人未
    證明（自由證明）該等警詢筆錄具有較可信或特別可信之情
    怳，是依上開規定，該等警詢筆錄之記載，就證明構成犯罪
    之事實，固無證據能力。惟所禁止作為證據者，僅係禁止作
    為認定犯罪事實及法律效果之實質證據，至於作為證明其他
    證據證明力之彈劾證據，屬自由證明範圍，要非為法所禁止
    。是乙○○、戊○○及丙○○於警詢時之陳述，仍得作為其
    他證據之彈劾證據，不受刑事訴訟法第159 條第1 項之限制
    。
  (二)乙○○、戊○○及丙○○於偵查中具結後，向檢察官所為之
    陳述，雖為被告以外之人於審判外之陳述，屬於傳聞證據，
    然檢察官向被告以外之人所取得之陳述，原則上均能遵守法
    律規定，不致違法取供，其可信性極高，故法律規定除顯有
    不可信之情況者外，得為證據。本院審酌乙○○、戊○○及
    丙○○於偵查中陳述時之外在環境及情況，均無顯有不可信
    之情況，應認乙○○、戊○○及丙○○先前於偵查中向檢察
    官所為之陳述，符合刑事訴訟法第159 條之1 第2 項之規定
    ，得為證據，而有證據能力。
  (三)警方於案發後所拍攝各該現場照片，係利用機械力自動的錄
    取畫面，而客觀地自然呈現案發後之現場狀況，其本質上應
    屬物證之一種，即屬非供述證據，因此不適用傳聞法則。本
    院審酌卷附各該照片，僅客觀記錄案發雙方各衝突點現場之
    事實，其作成過程並無不適當之情形，是本院認前述相片「
    虛偽之危險性」不高，故無任何不適當作為證據之情形。
  (四)林進興醫院診斷證明書、林進興醫院95年12月18日之覆函，
    均係被告以外之人於審判外之書面陳述，而公訴人、辯護人
    及被告，就上開書面陳述，或未於本院審理過程中聲明異議
    ，或同意將上開陳述作為證據，本院並審酌前開書面陳述作
    成時之情況均屬正常，且與本案相關之待證事實具有關連性
    ，認適當作為證據，依前開刑事訴訟法第159 條之5 第1 項
    、第2 項之規定，認上開陳述均具有證據能力。
貳、實體部分
一、訊據被告固坦認於前揭時、地，有進入戊○○車內拿取財物
    ，事後並遭丙○○追趕等情，惟矢口否認有何持刀強盜、傷
    害及恐嚇之犯行，並辯稱：「我當初打開副駕駛座車門，戊○○剛好背對我在繫安全帶，我就從後面抱住她的頭，直接
    將牛皮紙袋拿走，我當時並沒有拿刀對著戊○○，而且刀子
    當時是在機車上，我也沒有拿下車，也沒有用手掐住她的脖
    子、我沒有拿刀子砍傷丙○○，當時丙○○騎機車把我撞倒
    後，刀子才從機車上掉出來，我把它撿起來後，丙○○就衝
    過來抱住我，我當時並沒有揮動手中的刀子，我只有說我手
    上有刀，丙○○就退後，我就趕快逃走，我也沒有對丙○○
    說『再靠近就要用刺的』，我不知道丙○○的傷勢何來，可
    能是他撞到我的時候，他自己跌倒受傷的」云云（見本院卷
    第32頁）
二、經查：
  (一)強盜戊○○財物部分：
  1.被告確實於上開時地，以左手勒住戊○○脖子，右手持上開
    水果刀作勢揮砍之強暴方法，致戊○○因此不能抗拒，而取
    走戊○○置放於上開自小客車右前側座位上之牛皮紙袋乙只
    等情，業據戊○○於偵訊時具結證稱：「95年8 月2 日下午
    12時在三民區○○路與正氣街口，是被告搶我C7-9565 車內
    右前側牛皮紙袋內的錢，並與丙○○扭打。我車剛停好，被
    告打開我車右前車門，拿1 把水果刀出來，他用左手勒住我
    的脖子，刀子有亮出來，另隻手搶走我的牛皮紙袋‧‧‧」
    等語（見95年9 月26日偵訊筆錄，附於偵卷第21頁）；於本
    院審理時證稱：「（95年8 月2 日被告如何行搶？）他是開
    車門進到副駕駛座，當時我坐在駕駛座上，他用左手勒住我
    的脖子，右手拿著1 把刀作勢要砍，我就嚇到把眼睛閉起來
    ，他就作勢把我的頭押下來，並把放在副駕駛座上我的牛皮
    紙袋搶走，人就離開」、「（依照當時的情形，你是否有辦
    法抗拒？）沒有辦法，因為當時被告有持刀」等語詳盡（見
    本院95年12月19日審判筆錄第100 、102 頁）。衡諸戊○○
    與被告並無仇恨，其更無甘冒偽證之風險，無端誣陷被告，
    是其證言自有可信性。
  2.雖戊○○與丙○○對於被告案發當時所持之水果刀長度供述
    不同，戊○○於偵訊時證稱：當時被告所持之刀子長度約30
    公分等語（同上開偵訊筆錄），丙○○證稱被告所持之刀子
    長度約15-20 公分（見95年10月4 日偵訊筆錄，附於偵卷第
    29頁）。惟長度多少，本因個人之對長度之敏感度及認知力
    而有不同，佐以戊○○於本院審理時證稱：伊在偵訊時所描
    述之刀子長度，係憑印象所作之大概描述等語（見本院卷第
    102 頁）。故此，要難以戊○○與丙○○對於被告所持之水
    果刀長度供述不盡相同，即認渠等之證詞不可採。
  3.再者，戊○○於警詢時雖未供述被告當時有持刀一事，其供
    稱：95年8 月2 日12時30分在高市○○路與正氣街口被1 年
    約20歲、穿白上衣、戴半罩式安全帽騎1 部紅白相間重機車
    之男子從我C7-9565 號自小客車客座搶走我所有內有現金50
    000 元之牛皮紙袋一個等語（見95年8 月2 日警詢筆錄，附
    警卷第20頁）。惟按告訴人、證人之陳述有部分前後不符，
    或相互間有所歧異時，究竟何者為可採，法院仍得本其自由
    心證予以斟酌，非謂一有不符或矛盾，即應認其全部均為不
    可採信；尤其關於行為動機、手段及結果等之細節方面，告
    訴人之指陳，難免故予誇大，證人之證言，有時亦有予渲染
    之可能；然其基本事實之陳述，若果與真實性無礙時，則仍
    非不得予以採信（最高法院74年台上字第1599號判例意旨參
    照）。雖戊○○當時並未向員警供述被告取走財物當時有持
    刀之行為等語，然觀之員警詢問戊○○之問題係：「你於何
    時？何地被搶？歹徒幾人？」、「你遭搶的皮包內有何物品
    ？數量為何？價值為何？」、「該行搶的歹徒特徵？衣著？
    交通工具？」等問題，亦即員警當時並未針對當時案發之詳
    細過程等問題詢問戊○○。故此，要難以戊○○於警詢時未
    供述被告拿取財物當時有持刀等語，遽推定戊○○警詢之供
    詞與其於偵訊及本院審理時之證詞不符，而認戊○○於偵訊
    及本院審理時之證詞不可採。再者，依卷附之高雄市政府警
    察局三民第二分局鼎山所搶奪案嫌疑人資料調查表（見警卷
    第22頁），其上雖記載歹徒無持兇器等語，惟上開資料調查
    表係警員張維孝所為之紀錄，而該警員並非案發當時在場親
    身經歷、親自見聞之人，是該調查表之內容要屬傳聞證據，
    並無證據能力，復佐以其上亦記載歹徒人數為2 人，核與戊○○於警詢供述遭1 人行搶等語不符，可認上開資料表之記
    載確有與事實不合之處，故此，不得以上開資料表認被告當
    時確未持刀強盜戊○○財物，併此敘明。
  4.綜上，被告確實有持刀強盜戊○○財物之犯行，應堪認定。
  (二)傷害及恐嚇丙○○部分：
    被告因遭丙○○追趕，其為逃離而有持水果刀砍傷及恐嚇丙○○等情，業據丙○○於偵訊時具結證稱；「95年8 月2日
    在高雄市○○路與正氣街口聽到有人喊搶劫，看到1 男子在
    逃跑，我騎機車撞倒被告，把他拖下來，他有拿出1 把尖頭
    的短刀抵抗，砍我手臂。是現場的被告砍我。當時他有恐嚇
    我說我再靠近，他要用刀刺的，因為害怕，我才不敢再追他
    ‧‧‧」等語綦詳（見95年10月4 日偵訊筆錄，附於偵卷第
    29頁），且觀之丙○○診斷證明書，其係受有左側手腕和前
    臂撕裂傷之傷害，而經本院函詢林進興醫院丙○○傷勢造成
    之原因，據該院函覆稱：「一、個案丙○○‧‧‧於95 年8
    月2 日至本院急診，左手腕4 公分及左前臂5 公分割傷，經
    5-0 縫線縫合共14針，經本院醫師判斷，病患係銳器所造成
    之傷勢」等語，此有該院95年12月18日進字第0951218001號
    函在卷可稽（見本院卷第79頁）。是丙○○之上開傷勢確實
    遭銳器所傷，核與丙○○上開證述情節相符。被告雖以前開
    情詞置辯，然查，丙○○與被告素不相識，實無須虛構被告
    持水果刀攻擊及恐嚇伊之情，以誣陷被告。再者，丙○○若
    如被告辯稱係自行跌倒而受傷云云，依常情至多僅會受有紅
    腫或輕微擦挫傷，當不致造成受有撕裂傷之情，足見被告確
    有持刀攻擊之傷害行為，至堪認定。佐以戊○○於本院審理
    時亦證稱：被告當時有持刀與丙○○發生拉扯，且被告當時
    有持刀揮砍丙○○之動作，而丙○○騎機車衝撞被告時，丙○○並未跌倒等語（見本院審判筆錄）。益證被告上開辯解
    ，顯係卸責之詞。準此，被告傷害及恐嚇之犯行，均可認定
    。
  (三)綜上所述，被告強盜、傷害及恐嚇等犯行，均堪認定。
三、論罪科刑部分：
  (一)按刑法第321 條第1 項第3 款之攜帶兇器竊盜罪，係以行為
    人攜帶兇器竊盜為其加重條件，此所謂兇器，其種類並無限
    制，凡客觀上足對人之生命、身體、安全構成威脅，具有危
    險性之兇器均屬之，且祇須行竊時攜帶此種具有危險性之兇
    器為已足，並不以攜帶之初有行兇之意圖為必要，最高法院
    著有79年台上字第5253號判例可資參照。查本件被告強盜時
    所攜帶之水果刀1 支，刀刃部分為金屬製品，質地堅硬、刀
    鋒銳利，有照片1 張在卷可佐（見本院卷第135 頁），屬客
    觀上足以殺傷人生命、身體之器械，顯係具有危險性之兇器
    ，是核被告攜帶水果刀進入戊○○車內搶錢之行為，係犯刑
    法第328 條第1 項之強盜罪而有同法第321 條第1 項第3款
    攜帶兇器之情形，應論以同法第330 條第1 項之攜帶兇器加
    重強盜罪；另被告持水果刀傷害丙○○及恐嚇丙○○之行為
    ，係犯刑法第277 條傷害罪及同法第305 條恐嚇危安罪。被
    告所犯上開3 罪間，犯意各別，罪名不同，應分論併罰。爰
    審酌被告正值青壯，不思以正當之方式獲取財物，竟貪圖私
    慾，持水果刀進入他人車內強盜財物，復於為路人丙○○發
    現時，竟又持刀砍傷及恐嚇丙○○，造成丙○○受有上開嚴
    重之傷害，被告手段惡劣，嚴重破壞社會治安，且犯後未能
    坦承全部犯行，不宜寬恕，及其犯罪動機、目的、所生危害
    等一切情狀，分別量處如主文所示之刑，並定應執行之刑。
  (二)扣案之水果刀1 支，為被告所有且供犯罪所用之物，業據其
    於本院訊問時供承在卷（見本院卷第124 頁），依刑法第38
    條第1 項第2 款之規定宣告沒收。至扣案之電擊棒1 支及防
    狼噴霧劑1 瓶，雖係被告所有，然無證據係供其犯本件加重
    強盜、傷害或恐嚇罪所用之物，爰不另宣告沒收。
參、被訴搶奪乙○○財物部分：
一、公訴意旨另以：被告基於意圖為自己不法所有之犯意，於95
    年6 月22日21時5 分許，騎乘拆卸車牌後之車牌號碼XQ2-12
    1 號重型機車，夥同具搶奪犯意聯絡之不詳年籍姓名之男子
    ，在高雄市○○區○○街190 巷10號前，由被告騎機車在乙○○前方蛇行，讓尾隨在後，騎乘不詳車號之不詳年籍姓名
    之男子由後方徒手搶奪乙○○所有之手提包乙只（內有身分
    證、駕照、信用卡5 張、存摺、印章、健保卡4 張、2 萬50
    00 元） ，得手後逃逸，因認被告此部分涉有刑法第325條
    搶奪罪嫌云云。
二、公訴人起訴之依據及被告之辯解─
  (一)公訴人認被告涉犯刑法第325 條之搶奪罪嫌，無非以乙○○
    之指訴、指認照片、查獲現場照片及監視器翻拍照片為據。
  (二)訊據被告堅詞否認有搶奪乙○○財物之犯行，辯稱：伊沒有
    在95年6 月22日騎乘車牌號碼ＸＱ2 ─121 機車，搶奪乙○○的財物，案發的時間，伊與女朋友甲○○在一起等語。
三、本院對證據之判斷─
  (一)按犯罪事實應依證據認定之，無證據不得認定犯罪事實；不
    能證明被告犯罪者，應諭知無罪之判決，刑事訴訟法第154
    條第2 項、第301 條第1 項分別定有明文。又認定不利於被
    告之事實，需依積極證據，茍積極證據不足為不利於被告事
    實之認定時，即應為有利於被告之認定（最高法院30年台上
    字第816 號判例意旨參照）；復檢察官對於起訴之犯罪事實
    ，應負提出證據及說服之實質舉證責任。倘其所提出之證據
    ，不足為被告有罪之積極證明，或其指出之證明方法，無從
    說服法院以形成被告有罪之心證，基於無罪推定之原則，自
    應為被告無罪判決之諭知（最高法院92年台上字第128 號判
    例意旨參照）。
  (二)乙○○對於案發當日究有幾位歹徒參與行搶等情，前後供詞
    不一，其於第1 次警詢時供稱：「95年6 月22日21時5 分於
    高雄市○○區○○街190 巷10號前正往回家的路上行走，遭
    一穿著黃色上衣、體形瘦高約170 公分，未戴安全帽、無持
    兇器、騎乘車牌顏色深色機車之歹徒以徒手行搶我所有之手
    提包，內有身分證、駕照、信用卡、健保卡及現金等物。歹
    徒得手後由昌裕街往大昌路方向逃逸」等語（見95年6 月22
    日警詢筆錄，附於警卷第11頁）。惟乙○○於第2 次警詢、
    偵訊及本院審理時則證稱：案發當日，伊見到被告與另名男
    子分騎2 部機車，在被告點頭示意後，由該名男子下手對伊
    行搶等語，其於第2 次警詢時供稱：當時伊步行要回家時，
    發現被告當時夥同1 名不詳男子、分乘2 部機車，被告騎乘
    1 部紅白相間之重機車，該不詳男子為留小平頭、中等身材
    騎乘1 部深色重機車，被告原本在伊面前蛇行伺機行搶，因
    車輛太多而未果，由被告點頭示意後，該男子則尾隨伊，並
    由後方徒手行搶伊財物等語（見95年9 月17日警詢筆錄，附
    於警卷第14頁）；其於偵訊時具結證稱：「95年6 月22日是
    被告騎XQ2- 121機車到昌裕街190 巷10號前搶我的皮包。之
    前被告有騎車蛇行，他要靠近我但無法靠近，好像要出手搶
    我的皮包搶不成，被告往後向另1 台機車騎士示意，就由該
    男子出手搶我的皮包，該男子搶完後離開，被告也由另一方
    向離開。當天確是被告行搶，他沒有戴口罩及安全帽，我可
    以明確指認確是他」等語（見95年9 月26日偵訊筆錄，附於
    偵卷第21頁）；其於本院審理證稱：「（95年6 月22日是否
    有遭搶，遭到幾人行搶？）有，當天有1 個人騎1 台機車，
    型態與顏色就是我在派出所看到的那1 台機車，那1 個人騎
    機車蛇行非常的離譜，我看到對方從我的對向車道轉大Ｓ型
    過來（當庭繪製當日遭行搶的現場圖），當天我橫越大裕路
    ，我發現對方時，他從對面車道做Ｓ型順著我畫的圖編號1
    、2 、3 的行進方向，做Ｓ型行進，橫越馬路到我這邊的路
    邊，但是因為車流量大，他沒有機會下手，後來他在大裕路
    那裡，我有看到他有點頭，之後他就往昌裕街190 巷與我行
    進的相反方向離開，等我走到該巷10號前，突然有另外1 個
    人騎機車從我後方過來，我的東西就被搶走」、「（你看到
    Ｓ型騎車的人時，距離你被搶的昌裕街有多遠？）約4 、5
    間的透天厝，我轉彎之後約5 、6 間透天厝的距離就被搶」
    等語（見本院95年12月19日審判筆錄，第96-97 頁）。雖乙○○於本院審理時稱伊於第1 次警詢時亦有告知員警案發當
    日應係2 位歹徒行搶等語（同上開審判筆錄98頁）。而經本
    院向高雄市政府警察局三民第二分局調取乙○○第1 次警詢
    錄音帶（見本院卷第114 頁），然乙○○該次警詢筆錄未錄
    音等情，有本院公務電話紀錄可參。故本院無從認定乙○○
    是否於第1 次警詢時即供陳行搶之歹徒應有2 位等語，先予
    敘明。
  (三)縱認乙○○於第1 次警詢時即向員警供述：行搶之歹徒應有
    2 位等語，惟依乙○○上開證詞，乙○○雖可指認被告即是
    當日騎紅白相間之重機車蛇行之歹徒，然乙○○係以被告當
    時有點頭之動作，伊即遭另1 名歹徒搶，而認定係被告以點
    頭指示該名歹徒下手行搶，其證稱：「（為何你會覺得蛇行
    的人與下手的人是有關連？）因為我看到蛇行的人點頭，他
    點頭時，我們兩個人是面對面，他是對何人點頭，我並不清
    楚，後來我轉個彎就馬上被搶，所以我認為他蛇行點頭與我
    被搶是有相關的」（同上開審判筆錄第98頁）。退萬步言，
    縱認被告確為當日乙○○所見騎機車蛇行之人，惟乙○○亦
    無法確認被告係向該行搶之人點頭示意，且乙○○遭搶的地
    點距離伊看到被告之地點已相隔約10餘公尺，又乙○○亦未
    親見伊遭搶前或後，被告與該名下手行搶之人有何言語溝通
    之動作，故此，要難以乙○○個人上開臆測之詞認被告有共
    同參與搶奪。此外，被告為警查獲時，並未於身上或住處查
    獲乙○○上開被搶之財物，有搜索扣押筆錄、扣押物品目錄
    表各1 份在卷可佐，故此，並無其他事證足佐被告有檢察官
    所指搶奪乙○○財物之犯嫌。
  (四)綜上所述，公訴人所舉證據，不足為被告有罪之積極證明，
    且其指出之證明方法，無從說服本院以形成被告有罪之心證
    。揆諸前揭說明，基於無罪推定之原則，自應就搶奪乙○○
    財物部分諭知被告無罪之判決。
據上論斷，應依刑事訴訟法第299 條第1 項前段、第301 條第1
項，刑法第330 條、第305 條、第277 條、第38條第1 項第2 款
、第51條第5 款，刑法施行法第1 條之1，判決如主文。
本案經檢察官劉慕珊到庭執行職務。
中　　華　　民　　國　　96　　年　　1 　　月　　23　　日
                  刑事第七庭    審判長法　官  李淑惠
                                      法  官  林俊寬
                                      法  官  張茹棻
以上正本證明與原本無異。
如不服本判決，應於判決送達後10日內，向本院提出上訴狀。
中　　華　　民　　國　　96　　年　　1 　　月　　23　　日
                                      書記官  陳惠玲
刑法第330條
（加重強盜罪）
犯強盜罪而有第321 條第1 項各款情形之一者，處7 年以上有期
徒刑。
前項之未遂犯罰之。
刑法第277條、刑法施行法第1 條之1
（普通傷害罪）
傷害人之身體或健康者，處3 年以下有期徒刑、拘役或新台幣
30000元以下罰金。
犯前項之罪因而致人於死者，處無期徒刑或7年 以上有期徒刑
；致重傷者，處3 年以上10年以下有期徒刑。
刑法第305條、刑法施行法第1 條之1
（恐嚇危害安全罪）
以加害生命、身體、自由、名譽、財產之事，恐嚇他人致生危害於
安全者，處2 年以下有期徒刑、拘役或新台幣9000元以下罰金。
